臺灣高雄地方法院刑事判決　　　　　　110年度審訴字第293號
公　訴　人　臺灣高雄地方檢察署檢察官
被　　　告　曾鵬元



　　　　　　曾建穎



上列被告因妨害秩序等案件，經檢察官提起公訴（110 年度偵字
第633 號），本院合議庭裁定由受命法官行簡式審判程序，判決
如下：
    主  文
曾鵬元犯攜帶兇器在公共場所聚集三人以上下手實施強暴罪，處
有期徒刑陸月，如易科罰金，以新臺幣壹仟元折算壹日。緩刑參
年，並應履行如附表所示之負擔，及向檢察官指定之政府機關、
政府機構、行政法人、社區或其他符合公益目的之機構或團體，
提供陸拾小時之義務勞務。緩刑期間付保護管束。扣案之鋁製棒
球棒壹支、黑色鋁製球棒壹支、橘色橡膠棒壹支，均沒收。
曾建穎犯攜帶兇器在公共場所聚集三人以上下手實施強暴罪，處
有期徒刑陸月，如易科罰金，以新臺幣壹仟元折算壹日。緩刑參
年，並應履行如附表所示之負擔，及向檢察官指定之政府機關、
政府機構、行政法人、社區或其他符合公益目的之機構或團體，
提供陸拾小時之義務勞務。緩刑期間付保護管束。
    事  實
一、曾鵬元為曾建穎兄長，因曾建穎於民國109 年9 月27日深夜
    2 時13分許，在高雄市○○區○○○路0 號「MUSE酒吧」，
    與劉威佑及蔡宇恁發生衝突，曾鵬元知悉後，旋與兩名年籍
    不詳之成年男子，一同前往「MUSE酒吧」欲幫曾建穎出氣，
    待曾建穎確認對象後，曾鵬元、曾建穎及該兩名年籍不詳之
    成年男子共同基於意圖供行使之用而攜帶兇器在公眾得出入
    之場所聚集三人以上下手實施強暴之犯意聯絡，由曾鵬元持
    自己準備足供作為兇器使用之球棒、某年籍不詳穿著黑色上
    衣、深色長褲、夾腳拖之男子（無證據證明係未滿18歲之人
    ）則持曾鵬元準備足供作為兇器使用之棍棒、另某年籍不詳
    穿著花襯衫、牛仔褲之男子（無證據證明係未滿18歲之人）
    及曾建穎則以徒手之方式，毆打蔡宇恁及劉威佑，劉威佑亦
    基於傷害之犯意，過程中徒手推拉及揮打曾建穎，並於地上
    與其扭打，前述過程造成蔡宇恁受有頭部外傷、左耳複雜性
    撕裂傷併軟骨骨折，劉威佑受有頭部外傷、顏面挫傷及左上
    臂挫傷（曾鵬元、曾建穎所涉傷害部分，業經撤回告訴，不
    另為不受理之諭知，詳後述），曾建穎受有頭皮血腫、頸部
    瘀傷及左手挫傷等傷害（劉威佑所涉傷害部分，業經撤回告
    訴，本院另為不受理之判決）。
二、案經劉威佑、蔡宇恁訴由高雄市政府警察局苓雅分局報告臺
    灣高雄地方檢察署檢察官偵查起訴。
    理  由
一、程序方面：
    本件被告曾鵬元、曾建穎2 人所犯為死刑、無期徒刑、最輕
    本刑為3 年以上有期徒刑以外之罪，其於準備程序中就被訴
    事實為有罪之陳述，經法官告知簡式審判程序之旨，並聽取
    檢察官、被告之意見後，本院依刑事訴訟法第273 條之1 第
    1 項之規定，裁定進行簡式審判程序。又本件之證據調查，
    依刑事訴訟法第273 條之2 規定，不受同法第159 條第1 項
    、第161 條之2 、第161 條之3 、第163 條之1 及第164 條
    至第170 條規定之限制，均合先敘明。
二、認定犯罪事實所憑之證據及其理由：
    上開犯罪事實，業據被告2 人於本院審理時坦承不諱（見本
    院卷第169 、187 、189 頁），核與證人即告訴人劉威佑、
    蔡宇恁於警詢及偵查之證述相符，並有高雄市政府警察局苓
    雅分局扣押筆錄、扣押物品目錄表、扣押物品清單、扣押物
    照片、監視錄影畫面翻拍照片、高雄醫學大學附設中和紀念
    醫院診斷證明書在卷可佐，足認被告2 人自白與事實相符，
    並有證據補強，洵堪採為論罪科刑之依據。從而，本案事證
    明確，被告2 人犯行均堪認定，應依法論科。
三、論罪科刑：
（一）罪數：
      核被告2 人所為，均係犯刑法第150 條第2 項第1 款、第
      1 項後段之攜帶兇器在公眾得出入之場所聚集三人以上下
      手實施強暴罪。被告曾鵬元、曾建穎與兩名年籍不詳之成
      年男子就上開犯行有犯意聯絡及行為分擔，應論以共同正
      犯。又刑法條文有「結夥三人以上」者，其主文之記載並
      無加列「共同」之必要（最高法院79年度台上字第4231號
      判決意旨參照），是刑法第150 條以「聚集三人以上」為
      構成要件，應為相同解釋，方為適論。至被告2 人被訴傷
      害部分，因告訴人劉威佑、蔡宇恁於本院審理時具狀撤回
      告訴，不另為不受理之諭知，詳如後述。
（二）刑之加重事由：
      刑法第150 條第1 項規定：「在公共場所或公眾得出入之
      場所聚集三人以上，施強暴脅迫者，在場助勢之人，處1
      年以下有期徒刑、拘役或10萬元以下罰金；首謀及下手實
      施者，處6 月以上5 年以下有期徒刑」；同條第2 項則規
      定：「犯前項之罪，而有下列情形之一者，得加重其刑至
      2 分之1 ：一、意圖供行使之用而攜帶兇器或其他危險物
      品犯之。二、因而致生公眾或交通往來之危險」，該規定
      係就犯罪類型變更之個別犯罪行為得裁量予以加重，成為
      另一獨立之罪名（尚非概括性之規定，即非所有罪名均一
      體適用），屬於刑法分則加重之性質，惟依上述規定，係
      稱「得加重…」，而非「加重…」或「應加重…」，故法
      院對於行為人所犯刑法第150 條第2 項第1 款、第1 項後
      段之行為，是否加重其刑，即有自由裁量之權，且倘未依
      該項規定加重，其法定最重本刑仍為有期徒刑5 年，如宣
      告6 月以下有期徒刑，自仍符合刑法第41條第1 項前段所
      規定得易科罰金之要件，即應一併諭知易科罰金之標準，
      始為適法。本院審酌本件聚集人數非多、亦無持續增加等
      難以控制之情，且彼等衝突時間非長，所生危害亦未擴及
      他人之傷亡，本件被告2 人所犯情節侵害社會秩序安全，
      並無嚴重或擴大現象，尚無予以加重其刑之必要，其等所
      犯罪名之法定本刑仍為6 月以上5 年以下之有期徒刑。
（三）刑罰裁量：
      爰以行為人之責任為基礎，並審酌被告2 人與2 名年籍不
      詳之男子攜帶兇器在公共場所聚集鬥毆，所為實有不該；
      惟念其等犯後坦承犯行，態度尚可，且與告訴人蔡宇恁達
      成調解，約定分期賠償，告訴人劉威佑、蔡宇恁並同意給
      予被告2 人從輕量刑並附條件緩刑之機會，有調解筆錄、
      撤回告訴暨刑事陳述狀在卷可考（見本院卷第215 、217
      、221 頁），足見被告2 人犯後有以實際行動填補損害，
      猶知悔悟之犯後態度，兼衡其等素行，本件犯罪之手段、
      情節、所生危害、智識程度、家庭生活、經濟狀況等一切
      具體情狀（涉被告個人隱私，均詳卷），分別量處如主文
      所示之刑，並均諭知易科罰金之折算標準。
（四）緩刑之宣告：
      被告2 人未曾因故意犯罪受有期徒刑以上刑之宣告，有臺
      灣高等法院被告前案紀錄表在卷可考，且其等犯後坦承犯
      行，深具悔意，並與告訴人蔡宇恁達成調解約定賠償，亦
      見被告2 人尚知為自己之行為負責，堪認經本件偵審程序
      及科刑宣告之教訓後，應知警惕而無再犯之虞，本院因認
      暫不執行其刑為當，爰依刑法第74條第1 項第1 款規定宣
      告緩刑3 年。又斟酌如附表所示之調解條件尚未履行完畢
      ，為督促被告2 人日後按期履行，以確保被告2 人緩刑之
      宣告能收具體之成效，併予命被告2 人於緩刑期間，應履
      行附表所示之負擔。復斟酌被告2 人上開犯罪情狀，且為
      促被告2 人能記取教訓，爾後更能確實尊重法治，本院認
      於緩刑宣告外，有賦予一定負擔之必要，爰依刑法第74條
      第2 項第5 款之規定，乃併諭知被告2 人應向指定之政府
      機關、政府機構、行政法人、社區或其他符合公益目的之
      機構或團體提供60小時之義務勞務，以期符合本件緩刑之
      目的。再因本院諭知被告緩刑期間上開負擔，爰依刑法第
      93條第1 項第2 款規定，併予宣告於緩刑期間付保護管束
      。倘被告違反上開應行負擔之事項且情節重大，依刑法第
      75條之1 第1 項第4 款之規定，其緩刑之宣告仍得由檢察
      官向本院聲請撤銷，併此敘明。
四、沒收：
    按犯罪工具物須屬被告所有，或被告有事實上之處分權時，
    始得在該被告罪刑項下諭知沒收；至於非所有權人，又無共
    同處分權之共同正犯，自無庸在其罪刑項下諭知沒收（最高
    法院107 年度台上字第1602號判決要旨參照）。查本案扣案
    之球棒3 支，係被告曾鵬元所有，且均係供實行本案犯罪所
    用之物，依上揭說明，應依刑法第38條第2 項前段規定在被
    告曾鵬元主文項下宣告沒收。
五、不另為不受理之部分
（一）公訴意旨另以被告曾鵬元、曾建穎對告訴人劉威佑、蔡宇
      恁施以上開強暴行為，導致告訴人劉威佑受有頭部外傷、
      顏面挫傷及左上臂挫傷；蔡宇恁受有頭部外傷、左耳複雜
      性撕裂傷併軟骨骨折等傷害，因認被告2 人亦涉犯刑法第
      277 條第1 項之傷害罪嫌。
（二）按告訴乃論之罪，告訴人於第一審辯論終結前，得撤回告
      訴，又其告訴經撤回者，法院應諭知不受理之判決，並得
      不經言詞辯論為之；刑事訴訟法第238 條第1 項、第303
      條第3 款、第307 條分別定有明文。查本案被告2 人所涉
      犯之上開傷害罪嫌，茲據告訴人劉威佑、蔡宇恁於本院案
      件繫屬中具狀撤回告訴，有撤回告訴暨刑事陳述狀（見本
      院卷第217 、221 頁）附卷可憑，本應諭知不受理之判決
      ，惟因此部分若成立犯罪，與前開業經論罪科刑部分具有
      想像競合之裁判上一罪關係，爰不另為不受理之諭知，併
      此敘明。
六、至被告劉威佑被訴傷害部分，由本院另為不受理判決。
據上論斷，應依刑事訴訟法第273 條之1 第1 項、第284 條之1
、第299 條第1 項前段，刑法第28條、第150 條第1 項後段、第
2 項第1 款、第41條第1 項前段、第74條第1 項第1 款、第2 項
第3 款、第5 款、第93條第1 項第2 款、第38條第2 項前段，刑
法施行法第1 條之1 ，判決如主文。
本案經檢察官余彬誠提起公訴，檢察官范文欽到庭執行職務。
中    華    民    國   111    年    1     月    18    日
                  刑事第五庭  法  官    黃政忠
以上正本證明與原本無異
如不服本判決應於收受判決後20日內向本院提出上訴書狀，並應
敘述具體理由。其未敘述上訴理由者，應於上訴期間屆滿後20日
內向本院補提理由書(均須按他造當事人之人數附繕本)「切勿逕
送上級法院」。
「因疫情而遲誤不變期間，得向法院聲請回復原狀」
中    華    民    國   111    年    1     月    19    日
                              書記官    儲鳴霄
附錄本判決論罪科刑法條：
中華民國刑法第150 條
在公共場所或公眾得出入之場所聚集三人以上，施強暴脅迫者，
在場助勢之人，處1 年以下有期徒刑、拘役或10萬元以下罰金；
首謀及下手實施者，處6 月以上5 年以下有期徒刑。
犯前項之罪，而有下列情形之一者，得加重其刑至二分之一：
一、意圖供行使之用而攜帶兇器或其他危險物品犯之。
二、因而致生公眾或交通往來之危險。
　
附表：
┌───┬───────────────────────┐
│應履行│被告曾鵬元、曾建穎應依本院110 年度雄司附民移調│
│調解條│字第1531號調解筆錄內容給付告訴人蔡宇恁新臺幣貳│
│件之內│拾伍萬元，給付方式分別為：                    │
│容    │（一）當場給付現金新臺幣伍萬元，並經告訴人如數│
│      │      點收無訛。                              │
│      │（二）餘款新臺幣貳拾萬元，自民國111 年1 月15日│
│      │      至民國112 年8 月15日止，以匯款方式匯入告│
│      │      訴人指定帳戶，共分為20期，每月為一期，按│
│      │      月於每月15日前給付新臺幣壹萬元。        │
│      │（三）如有一期未付，尚未到期部分視為全部到期。│
│      │（本判決前已給付部分無庸再重複給付）          │
└───┴───────────────────────┘